【裁判字號】    98,台上,397
【裁判日期】    980122
【裁判案由】    誣告
【裁判全文】
最高法院刑事判決              九十八年度台上字第三九七號
上  訴  人  甲○○
選任辯護人  陳宏盈律師
上列上訴人因誣告案件，不服台灣高等法院台中分院中華民國九
十五年五月三十日第二審判決（九十五年度上訴字第七九三號，
起訴案號：台灣台中地方法院檢察署九十四年度偵字第一四八五
九號），提起上訴，本院判決如下：
    主  文
上訴駁回。
    理  由
按刑事訴訟法第三百七十七條規定，上訴於第三審法院，非以判
決違背法令為理由，不得為之。是提起第三審上訴，應以原判決
違背法令為理由，係屬法定要件。如果上訴理由書狀並未依據卷
內訴訟資料，具體指摘原判決不適用何種法則或如何適用不當，
或所指摘原判決違法情事，顯與法律規定得為第三審上訴理由之
違法情形，不相適合時，均應認其上訴為違背法律上之程式，予
以駁回。本件上訴人甲○○上訴意旨略稱：(一)、證人及外傭ATUN
於民國九十四年五月六日（第一次）、同年月十六日（第二次）
及同年六月二十三日（第三次）三次在台中市警察局第五分局文
昌派出所製作警訊筆錄，前後不一致。其第二次筆錄製作時，有
告訴人乙○○不當干預，且並無翻譯人員在場，而係由告訴人充
當翻譯，故筆錄內容難免偏頗，是否與事實相符，非無疑問，顯
無較可信之特別情況。反之，第一、三次警訊筆錄之製作，均有
翻譯人員陳錦愛在場翻譯，應較符合證人ATUN之本意。原判決捨
第一、三次筆錄而不採，竟採正確性殊值懷疑之第二次筆錄，並
未說明其理由，有判決不備理由之違背法令。(二)、現行刑事訴訟
法採交互詰問制度，以期透過詰問程序之運作，辯明供述證據之
真偽，使真實呈現。被告得於審判程序中詰問證人，不僅為憲法
第十六條保障人民訴訟權所衍生之權利之一，且屬憲法第八條第
二項正當法律程序所保障之權利。若被告以外之人在審判程序中
，並未發生事實上無從為直接審理之原因，僅因單純傳喚不到，
即認有該條款之適用，無異於剝奪被告對其詰問之機會，不僅妨
害被告訴訟防禦權之行使，亦有礙於真實之發現，當非立法之本
意。證人ATUN雖於九十四年六月二十九日期滿回國，仍有引進之
外勞公司可查詢其居住所、連絡電話。原審並未查詢、傳喚，有
應於審判期日調查之證據未予調查之違背法令。(三)、證人、鑑定
人依法應具結而未具結者，其證言或鑑定意見，不得作為證據，
刑事訴訟法第一百五十八條之三定有明文。查ATUN在台中市警察
局第五分局文昌派出所之偵訊筆錄，並未經具結，依法不得作為
證據，原判決竟引用作為判斷依據，有判決不適用法則之違背法
令。(四)、以自己犯罪之意思，事先同謀，由其中一部分人實行犯
罪行為者，均為共同正犯，須對其他正犯所為之犯罪行為負全部
責任，從而，共同謀議之範圍如何，自應明白認定，且於判決書
之事實欄明白記載，並於理由欄說明所憑之依據。原判決在對於
上訴人事先同謀一節，事實欄僅以「可給付一定之報酬」一語帶
過，關於上訴人與ATUN如何謀議，理由欄亦未詳細說明，自有判
決不備理由之違背法令。
惟查：(一)、面對不利證據（confrontation）及反詰問權（cross
-examination）固為憲法第十六條保障人民訴訟權所衍生之權利
之一，且屬憲法第八條第二項正當法律程序所保障刑事被告之權
利，乃有傳聞排除法則，惟刑事訴訟基於證據之需要性（necess
ity ），如待證犯罪事實存否之傳聞證據，其證據取得已生困難
，而有刑事訴訟法第一百五十九條之三所規定情形之一者，於被
告以外之人審判外陳述具有可信之特別情況時，法律則例外賦予
證據能力。本件印尼外傭ATUN於案發後業已於九十四年六月二十
九日期滿回國，符合刑事訴訟法第一百五十九條之三第三款所定
「滯留國外」之情形，且司法警察機關已經三次詢問並作成筆錄
，不能謂未盡調查，從而，原審肯認其證據能力，於法並無不合
，進而本於事實審認定事實之職權，就三次前後不一致陳述，而
為證據之取捨，不能謂非事實審職權之適法行使。(二)、證人具結
之意義，旨在藉偽證之處罰對於證人產生心理上恫嚇，而據實陳
述，此觀之刑事訴訟法第一百八十七條、第一百八十八條前段「
證人具結前，應告以具結之義務及偽證之處罰。」及「具結應於
訊問前為之。」規定即明。惟刑法第一百六十八條偽證罪僅於執
行審判職務之公署審判時或於檢察官偵查時具結，所為偽證，始
構成犯罪，司法警察機關詢問時，縱經具結，亦與偽證之犯罪構
成要件有間，不足致生證人心理上恫嚇，不具保障證據真實性之
意義。從而，刑事訴訟法第一百五十八條之三「證人、鑑定人依
法應具結而未具結者，其證言或鑑定意見，不得作為證據。」之
規定，於證人在司法警察機關應詢，應無適用餘地，上訴意旨就
此所為指摘，殊屬誤解。(三)、同謀共同正犯之構成，由共同正犯
事先同謀，委由其中一部分人實行犯罪行為之模式，往往其中必
有不得不如此分工之原因，而此原因，往往有不待鉅細商榷即可
構成之關係。上訴人與ATUN之間具有雇主與家傭關係，原判決依
據上訴人以身為雇主地位，又給予報酬之事實，認定其與家傭同
謀共同犯本罪，並不能謂有違誤。(四)、綜上，原判決上述證據能
力之論述、證明力之斟酌與證據之取捨、事實認定及法律適用，
均難認有違誤，上訴意旨任意指為違背法令，核與法律規定得為
第三審上訴理由之違法情形，不相適合。其上訴違背法律上之程
式，應予駁回。
據上論結，應依刑事訴訟法第三百九十五條前段，判決如主文。
中    華    民    國  九十八  年    一    月  二十二  日
                      最高法院刑事第五庭
                          審判長法官  陳  正  庸
                                法官  賴  忠  星
                                法官  林  秀  夫
                                法官  宋      祺
                                法官  陳  祐  治
      本件正本證明與原本無異
                                      書  記  官
中    華    民    國  九十八  年    二    月    四    日
                                                      K


司法院資訊處製作；財團法人民間司法改革基金會備份。
